【裁判字號】    90,易,115
【裁判日期】    900216
【裁判案由】    傷害等
【裁判全文】
臺灣臺中地方法院刑事判決                            九十年度易字第一一五號
    公  訴  人  臺灣臺中地方法院檢察署檢察官
    被      告  甲○○
                乙○○
右列被告因傷害等案件，經檢察官提起公訴（八十九年度偵字第一八二五二、一九二
四五號），本院判決如左：
    主  文
甲○○損壞他人之辦公桌，致令不堪用，足以生損害於他人，處罰金參仟元，如易服
勞役，以參佰元折算壹日。又公然侮辱人，處罰金貳仟元，如易服勞役，以參佰元折
算壹日。又傷害人之身體，處罰金壹萬元，如易服勞役，以參佰元折算壹日；應執行
罰金壹萬貳仟元，如易服勞役，以參佰元折算壹日。緩刑貳年，緩刑期內付保護管束
。
乙○○無罪。
    事  實
一、甲○○為乙○○之父，乙○○與丙○○○係夫妻，其等均屬家庭暴力防治法第三
    條第三款所定之家庭成員。緣甲○○、乙○○父子二人，於民國（下同）八十九
    年間，因家庭分產問題，意見不一，相處不睦，時生衝突，八十九年八月十八日
    十時許，甲○○不滿乙○○為家產問題，對其弟林炎並提出民事訴訟，乃至台中
    縣沙鹿鎮○○里○○路一０一號乙○○、丙○○○夫婦共同經營之「皇家幼稚園
    」，找其子乙○○理論，適乙○○外出，甲○○不滿，竟基於毀損之意，手持鐵
    棍，重擊皇家幼稚園內之辦公桌，致辦公桌面凹陷毀損，不堪使用，足生損害於
    丙○○○；旋又以「幹×娘」三字經公然辱罵在場之丙○○○；另甲○○又於八
    十九年十一月十日，復不滿乙○○向財政部中區國稅局檢舉其弟林炎並所經營之
    「家進工業公司」涉嫌逃漏稅捐，乃基傷害之犯意，至台中縣沙鹿鎮○○里○○
    路一０一號「皇家幼稚園」，徒手毆打乙○○，致乙○○受有左小腿擦、挫傷、
    下唇擦傷、左前臂挫傷、右手掌挫傷之傷害。
二、案經丙○○○、乙○○訴由台中縣警察局清水分局報告台灣台中地方法院檢察署
    檢察官偵查起訴。
    理  由
壹、有罪部分：
一、訊據被告甲○○坦承於上述時、地至告訴人丙○○○、乙○○二人所經營之幼稚
    園，就家產及逃漏稅問題找告訴人丙○○○、乙○○二人理論之事實不諱，惟否
    認有何毀損、公然侮辱及傷害犯行，辯稱：於八十九年八月十八日伊沒有公然侮
    辱丙○○○，亦未毀損辦公桌，伊只是拿塑膠棒去質問告訴人為什麼要告兄弟；
    另於八十九年十一月十日，伊是去質問告訴人乙○○為什麼檢舉伊逃漏稅，而與
    乙○○拉扯而己，並未毆打乙○○云云。惟查：(1)、被告甲○○於八十九年八月
    十八日毀損告訴人丙○○○幼稚園內之辦公桌及公然辱罵告訴人丙○○○之事實
    ，業據告訴人丙○○○指訴明確，並經證人林振騰於偵查中、丁○○於本院審理
    中到庭證述屬實，即被告甲○○於偵查中亦自承於八十九年八月十八日確持鐵棍
    毀損告訴人幼稚園之辦公桌等語。此外，並有告訴人丙○○○提出之辦公桌毀損
    相片在卷可憑。(2)、被告甲○○於八十九年十一月十日傷害乙○○之事實，亦據
    被告乙○○指訴明確，並經證人丁○○於本院審理中證述屬實。此外，並有丙○○○拍攝被告甲○○毆打乙○○之相片及診斷證明書在卷可憑。事證明確，被告
    甲○○所辯，顯不可採信，犯行堪予認定。
二、被告甲○○與被告乙○○二人為父子，與告訴人丙○○○則為直係姻親，屬家家
    庭暴力防治法第三條第三款所定之家庭成員。核被告甲○○所為，係犯刑法第三
    百五十四條之毀損罪、第三百零九條第一項公然侮辱罪、第二百七十七條第一項
    之傷害罪。其所犯上述三罪間，犯意各別，構成要件不同，應予分論併罰。本院
    審酌被告甲○○年齡已七十二歲，年事已高，其因被告乙○○為家產問題，而對
    其弟提出訴訟，對簿公堂，內心無奈，始對其兒媳為上述犯行，暨其犯罪之動機
    、手段、目的、所生危害等一切情狀，從輕量處如主文所示之刑，並諭知易服勞
    役之折算標準及定其應執行之刑，以資懲儆。末查被告甲○○前未曾受有期徒刑
    以上刑之宣告，有臺灣高等法院被告全國前案紀錄檢表、臺灣臺中地方法院檢察
    署刑案資料查註記錄表在卷可稽，其經此教訓，應知警惕，當無再犯之虞，本院
    因認對被告所處之刑，以暫不執行為適當，爰併宣告緩刑二年，以啟自新，並依
    家庭暴力防治法第三十條第一項之規定，諭知於緩刑期內付保護管束。
三、公訴意旨另以：被告甲○○於八十九年九月二十六日，亦毆傷乙○○，因認被告
    甲○○亦犯傷害罪嫌云云。訊據被告甲○○堅決否認有此一傷害犯行，而質之被
    告乙○○亦稱，那次被告甲○○打我，我都有抵擋，受傷不嚴重，沒有驗傷，且
    其於本院審理中對於被告甲○○係在何處毆打伊乙節，先則供稱在幼稚園內，嗣
    又供述是在家中，其前後供述不一，已非無疑，且既無受傷證明，又無其他任何
    證據，足證乙○○之指訴情節與事實相符，自不能僅憑其個人之片面指訴，遽認
    被告甲○○亦有此部分之傷害犯行。惟因公訴人認此部分與被告甲○○前揭傷害
    有罪部分，有連續犯之裁判上一罪關係，爰不另為無罪之諭知，併予敘明。
貳、無罪部分：
一、公訴意旨以：被告甲○○於八十九年十一月十日，至台中縣沙鹿鎮○○里○○路
    一０一號乙○○、丙○○○夫婦共同經營之「皇家幼稚園」，徒手毆打乙○○時
    ，被告乙○○竟抓住甲○○胸前衣服及其手，致甲○○受有右手中指撕裂傷之傷
    害，因認被告乙○○亦涉犯刑法第二百八十條、第二百七十七條第一項之傷害罪
    嫌云云。
二、惟按犯罪事實應依證據認定之，無證據不得推定其犯罪事實；不能證明被告犯罪
    者，應諭知無罪之判決，刑事訴訟法第一百五十四條、第三百零一條第一項分別
    定有明文。次按告訴人之告訴，係以使被告受刑事訴追為目的，是其陳述是否與
    事實相符，仍應調查其他事實以資審認，最高法院分別著有五十二年台上字第一
    三００號判例可資參照。
三、公訴人認被告乙○○涉有前揭傷害犯行，係以被告甲○○之指訴及其提出之診斷
    證明書一紙為其主要論據。訊據被告乙○○則堅決否認有何傷害其父甲○○之行
    為，辯稱：當時伊坐在椅子上，甲○○進來幼稚園後即出手毆打他，伊只是以手
    防衛抵擋而已，甲○○之受傷，可能是在甲○○打伊時，被自己的手錶割傷等語
    。經查：被告甲○○於八十九年十一月十日，因不滿被告乙○○對其弟林炎並提
    出民事訴訟及向財政部中區國稅局檢舉林炎並所經營之「家進工業公司」涉嫌逃
    漏稅捐，而至台中縣沙鹿鎮○○里○○路一０一號乙○○、丙○○○夫婦共同經
    營之「皇家幼稚園」，徒手毆打乙○○乙節，已如前述，而證人丁○○於本院審
    理中證稱：於在十一月十日案發時間，被告乙○○當時在幼稚園內跟客人談事情
    ，甲○○進來後即一直罵說為什麼乙○○要告他的兄弟，因為乙○○是坐在椅子
    上，甲○○就走到他坐的地方又繼續罵他，後來甲○○就打他兒子，乙○○就用
    手擋著，甲○○用腳壓著乙○○的身體，用手打乙○○，之後甲○○就拿乙○○
    跟客人談的設計圖往外走，乙○○在整個過中並無出手反擊或毆打甲○○，只是
    用手擋著他的頭部而已等語，其證述情節，核與告訴人丙○○○提出之甲○○毆
    打乙○○之照片相符合。即被告甲○○於八十九年十一月十日警訊中亦稱，伊找
    乙○○理論，抓住他胸前衣領，雙方便發生拉扯，我的手便受傷等詞，於本院審
    理中亦供述，十一月十日那天伊到告訴人經營之幼稚園，質問乙○○為什麼要檢
    舉伊逃漏稅．．我拉他，他不跟我起，事後我看我的手就受傷了等詞，亦未明確
    指明其之受傷是乙○○毆打所致。因此，依上述事證顯示，被告乙○○於遭受其
    父親甲○○毆打時，應僅出於防衛，而與甲○○有拉扯之防衛行為，並無毆打其
    父之行為，故被告乙○○所辯，即堪採信。此外，本院復查無其他積極之證據足
    資證明被告確有傷害其父之傷害犯行，揆諸判例意旨及法律規定，自應為被告乙○○無罪之諭知。
據上論斷，應依刑事訴訟法第二百九十九條第一項前段、第三百零一條第一項，刑法
第三百五十四條、第三百零九條第一項、第二百七十七條第一項、第四十二條第二項
、第七十四條第一款、第五十一條第七款，家庭暴力防治法第三十條第一項，罰金罰
鍰提高標準條例第一條前段、第二條，判決如主文。
中      華      民      國      九十      年      二      月     十六   日
                              臺灣臺中地方法院刑事第三庭
                                  法  官  黃  峻  隆
右正本證明與原本無異。
如不服本判決，應於送達後十日內向本院提出上訴狀（須附繕本），上訴於台灣高等
法院台中分院。
                                  書記官
中      華      民      國      九十      年      二      月     十九   日
附錄本案論罪科刑法條全文。
刑法第二百七十七條第一項
  傷害人之身體或健康者，處三年以下有期徒刑、拘役或一千元以下罰金。
刑法第三百零九條第一項
  公然侮辱人者，處拘役或三百元以下罰金。
刑法第三百五十四條
  毀棄、損壞前二條以外之他人之物或致令不堪用，足以生損害於公眾或他人者，處
  二年以下有期徒刑、拘役或五百元以下罰金。


司法院資訊處製作；財團法人民間司法改革基金會備份。
